臺灣臺北地方法院刑事判決
110年度訴字第858號
公  訴  人  臺灣臺北地方檢察署檢察官
被      告  康瑞峯


指定辯護人  林裕洋法扶律師
上列被告因公共危險等案件，經檢察官提起公訴（110年度偵緝
字第1485號、110年度偵緝字第1486號），本院判決如下：
    主  文
康瑞峯犯放火燒燬現供人使用之住宅未遂罪，累犯，處有期徒刑
壹年柒月。又犯踰越安全設備侵入住宅竊盜罪，累犯，處有期徒
刑柒月。應執行有期徒刑壹年拾月。
    事  實
一、康瑞峯為楊文斌胞姐楊千慧之前男友，因與楊千慧有感情糾
    紛，竟分別為下列犯行:
　㈠基於放火燒燬現供人使用之住宅之犯意，於民國109年9月18
    日凌晨5時20分許，駕駛向不知情不詳友人借用之電動機車
    ，攜帶在不詳加油站購買之去漬油1瓶，前往楊文斌位於臺
    北市○○區○○街000號5樓住處潑灑去漬油後點火，楊文斌在上
    址住所內聽聞門外有異音遂出門查看，見樓層皆是煙霧，立
    即電知消防隊救火，嗣發現康瑞峯所為致上址住所木製大門
    外側及鐵門內側已受燻燒變黑，紗網已燒失，門鎖上方鐵條
    及門鎖附近有遭破壞變形，幸尚未延燒至建築物本件結構前
    即遭撲滅未遂遂。
　㈡又康瑞峯意圖為自己不法之所有，基於踰越安全設備竊盜之
    意，於109年12月13日凌晨1時49分許，趁四下無人之際，攀
    爬欄杆及進入楊懿謀址設臺北市○○區○○○路0段000巷00弄00
    號1樓租屋處後，再攀爬房間通風窗口進入楊懿謀居住之房
    間，徒手竊取電視機2台、電視架2個、枕頭2個、筆記型電
    腦1台及電動工具1袋等物(總價值約新臺幣5至6萬元)得手後
    ，騎乘名下車牌號碼000-000號普通重型機車逃離現場。嗣
    經楊懿謀發現租屋處遭竊報警調閱監視器影像，而循線查悉
    上情。
二、案經臺北巿政府警察局萬華分局及楊懿謀訴由臺北巿政府警
    察局信義分局報告臺灣臺北地方檢察署檢察官偵查起訴。
    理  由
壹、程序事項
  ㈠按被告以外之人於審判外之陳述，雖不符刑事訴訟法第159條
    之1至第159條之4之規定，然經當事人於審判程序同意作為
    證據，法院審酌該言詞陳述作成時之情況，認為適當者，亦
    得為證據；當事人、代理人或辯護人於法院調查證據時，知
    有刑事訴訟法第159條第1項不得為證據之情形，而未於言詞
    辯論終結前聲明異議者，視為有前項之同意，刑事訴訟法第
    159條之5定有明文。核其立法意旨，在於傳聞證據未經當事
    人之反對詰問予以核實，原則上先予排除。惟若當事人已放
    棄反對詰問權，於審判程序中表明同意該等傳聞證據可作為
    證據；或於言詞辯論終結前未聲明異議，基於尊重當事人對
    傳聞證據之處分權，暨證據資料愈豐富，愈有助於真實發見
    之理念，且強化言詞辯論主義，使訴訟程序得以順暢進行，
    上開傳聞證據亦均具有證據能力。以下採為判決基礎之被告
    以外之人於審判外之言詞或書面陳述，固屬傳聞證據，惟該
    等證據經被告康瑞峯及其辯護人均表示對於證據能力無意見
    ，同意作為本案證據，復經本院依法踐行調查證據程序時，
    諭知檢察官、被告及其辯護人均得隨時就本案各項證據（包
    括證據能力）表示意見，而檢察官、被告及其辯護人迄言詞
    辯論終結前，均未對該等證據之證據能力表示異議，揆諸前
    揭說明，暨經審酌前揭證據之取得，無違法取證或其他瑕疵
    ，以之為本案證據堪為適當等情，本院認該等證據均有證據
    能力。
　㈡次按刑事訴訟法第159條第1項所謂「被告以外之人於審判外
    之言詞或書面陳述」，並不包含「非供述證據」在內，其有
    無證據能力，自應與一般物證相同，端視其取得證據之合法
    性及已否依法踐行證據之調查程序，以資認定。本判決所引
    用下列之非供述證據，與本案犯罪事實具有關聯性，且查無
    不得作為證據之事由，且均踐行證據之調查程序，依法自得
    作為證據。
貳、實體事項 
一、訊據被告於本院準備程序及審理中，就上開犯罪事實均坦承
    不諱（見本院卷第74頁、第128頁），核與證人即被害人楊
    文斌於警詢及偵查中之證述、證人即告訴人楊懿謀於警詢、
    偵查中及本院審理中之證述相符(見110偵418號卷第21至23
    頁、第15至16頁、第105至107頁、第101至103頁，110偵288
    8號卷第19至23頁、第25至27頁)，並有行動電話通訊軟體對
    話紀錄及機車行車執照相片、車輛詳細資料報表（見110 偵
    418 號卷第27至29頁，110 偵2888號卷第71頁）、臺北巿政
    府消防局109 年9 月28日檔案編號A20I18J1火災原因調查鑑
    定書（見110偵418號卷第31至63頁）、臺北巿政府警察局萬
    華分局刑案現場照片（見110 偵418 號卷第141至145頁）、
    天主教永和耕莘醫院急診護理評估記綠、急診病歷記錄單、
    急診外科急診醫囑單（見110偵418號卷第153至157頁）、臺
    北巿政府警察局信義分局扣押筆錄、扣押物品目錄表、扣押
    物品收據、贓物認領保管單（見110 偵2888號卷第29至37頁
    、第41至53頁）、房屋租賃契約書（見110偵2888號卷第55
    至61頁）、臺北巿政府警察局信義分局偵辦竊盜案採證照片
    （見110偵2888號卷第63至69頁）在卷可稽，堪信被告具任
    意性之自白與事實相符。是本案事證明確，被告應予依法論
    科。
二、論罪科刑
　㈠查臺北市○○區○○街000號5樓住處於案發時係楊文斌與其母與
    其姊居住之處所，被告之放火行為，造成上址住所木製大門
    外側及鐵門內側已受燻燒變黑，紗網已燒失，門鎖上方鐵條
    及門鎖附近有遭破壞變形，尚未波及該住宅之主體結構，是
    該住宅之主要效用尚未喪失，故其放火燒燬現供人使用之住
    宅之行為，尚屬未遂階段。核被告如事實欄㈠所為，係犯刑
    法第173條第3 項、第1 項之放火燒燬現供人使用之住宅未
    遂罪。
　㈡按刑法第321條第1項第1款之侵入住宅竊盜罪，其所謂「住宅
    」，乃指人類日常居住之場所而言，祗須為人所居住之處所
    為已足，不以行竊時必有人住居為必要（最高法院76年台上
    字第2972號判決、83年度台上字第3898號判決意旨參照）。
    次按刑法第321條第1項第2款之毀越門窗牆垣或其他安全設
    備竊盜罪，所謂「毀」係指毀損或毀壞，「越」則指踰越或
    超越，毀與越不以兼有為限，若有其一即克當之，是祗要毀
    壞、踰越或超越門窗、安全設備之行為，使該門窗、安全設
    備喪失防閑作用，即該當於前揭規定之要件（最高法院85年
    度台上字第4517號、93年台上字第4891判決意旨參照）。另
    按刑法第321條第1項所列各款為竊盜之加重條件，如犯竊盜
    罪兼具數款加重情形時，因竊盜行為祗有一個，仍祗成立一
    罪，不能認為法律競合或犯罪競合，但判決主文應將各種加
    重情形順序揭明，理由並應引用各款，俾相適應（最高法院
    69年台上字第3945號判決意旨參照）。是被告如事實欄㈡所
    載，進入告訴人租屋處行竊行為，揆諸前揭說明，自屬侵入
    住宅竊盜，尚不論當時是否為裝潢或有人實際居住之狀態；
    又被告先翻越告訴人住宅外牆所設欄杆，又攀入告訴人住宅
    之窗戶之行為顯屬踰越安全設備竊盜之行為。是核被告此部
    分所為，係犯刑法第321條第1項第2款、第1款之踰越安全設
    備侵入住宅竊盜罪。
　㈢累犯裁量之說明：
　1.又按刑法上所稱刑罰者，係指國家依據刑法法規，對於犯罪
    行為制裁行為人之公法上手段。刑罰之適用首要求適法，其
    次求其允當。刑法條款在法律效果上固均認有高、低度之法
    定刑，使法官針對具體的個案在法定最高、低度刑期間，裁
    量科處宣告刑，惟因犯罪行為情狀萬千，情節輕重懸殊，有
    時縱處以法定最高或最低刑，仍嫌太輕或重，為解決此種以
    法定刑的最高、低度刑尚無法妥適科處刑罰的特殊情狀，刑
    法乃設有加重、減輕的規定，賦與法官在刑罰裁量過程中遇
    有刑法所明定的加重、減輕事由時，即可據以加重或減輕刑
    罰。刑法第47條第1項規定：受徒刑之執行完畢，或一部之
    執行而赦免後，5年以內故意再犯有期徒刑以上之罪者，為
    累犯，加重本刑至2分之1。主要著眼於犯罪行為人前既已受
    自由刑之執行，自當知所悔改，如執行完畢未久，又再故意
    犯罪，足見其對於刑罰反應力薄弱，故必須再延長其矯正期
    間，藉此協助其重返社會，同時亦兼顧防衛的效果。惟對於
    刑法第47條第1項規定，若不分情節，基於累犯者有其特別
    惡性及對刑罰反應力薄弱等立法理由，一律加重最低本刑，
    於不符合刑法第59條所定要件之情形下，致生行為人所受之
    刑罰超過其所應負擔罪責之個案，其人身自由因此遭受過苛
    之侵害部分，對人民受憲法第8條保障之人身自由所為限制
    ，不符憲法罪刑相當原則，牴觸憲法第23條比例原則，業經
    司法院釋字第775號解釋在案。該解釋並稱：於此範圍內，
    有關機關應自本解釋公布之日起2年內，依本解釋意旨修正
    之。於修正前，為避免發生上述罪刑不相當之情形，法院就
    該個案應依本解釋意旨，裁量是否加重最低本刑。亦即，對
    於累犯已不能完全專注犯罪者行為危險性而忽視行為本身惡
    害性，即應摒棄「行為人刑法」而採行「行為刑法」。至如
    何能避免發生「罪刑不相當」之情形，判斷行為人是否對刑
    罰反應力薄弱，自應審酌犯罪行為人之前、後案之犯罪類型
    、行為態樣是否相同或類似；前案執行完畢與後案發生之時
    間相距長短；前案是故意或過失所犯；前案執行是入監執行
    完畢，抑或易科罰金或易服社會勞動而視為執行完畢等；至
    其有無特別惡性，則應視前、後案對於他人生命、身體、財
    產等法益侵害情形如何（例如對於習於施用毒品與竊盜慣犯
    之考量，即或有不同）；後案為重罪或輕罪，其行為不法內
    涵及罪質是否明顯偏低等具體個案各種因素，暨兼衡後案犯
    罪之動機、目的、計畫、犯罪行為人之年齡、性格、生長環
    境、學識、經歷、反省態度等情綜合判斷，以觀其有無特別
    惡性或對刑罰反應力薄弱而決定是否依累犯規定加重最低本
    刑（最高法院108年度台上字第1606、2820號、108年度台非
    字第176號判決意旨參照，同院109年度台上字第5073號判決
    意旨可資參照）。　
　2.被告前於107年間，因竊盜案件經法院判處有期徒刑3月、5
    月、7月，並經裁定應執行有期徒刑1年，甫於108年11月22
    日執行完畢出監。是其受徒刑執行完畢後，5年以內故意再
    犯本件有期徒刑以上之罪，為累犯。除被告所犯如事實欄㈡
    亦與上開案件同屬竊盜案件顯應予加重外；就如事實欄㈠所
    為，亦屬對於他人財產、甚至生命危害可能甚鉅之公共危險
    案件。復參其所犯前開案件與本案均屬故意犯罪，可認其對
    前次刑罰反應力薄弱，倘加重最低法定刑，核無司法院釋字
    第775號解釋所示之罪刑不相當情形，爰依刑法第47條第1項
    之規定，均加重其刑。
　㈣被告已著手於放火燒燬現供人使用之住宅之行為，然尚未發
    生該住宅之主要構成部分燒燬或喪失效用之程度，其犯罪尚
    屬未遂，爰依刑法第25條第2 項之規定，按既遂犯之刑度減
    輕其刑。並依法先加重後減輕之。
　㈤爰審酌被告僅因感情關係不順遂，即衝動輕率在被害人使用
    之住宅縱火，以發洩憤怒情緒，所為實不足取，惟本案縱火
    時幸未造成重大損失，並衡酌被告犯後坦承犯行，已見具體
    悔意，被害人表示對本案無意見(見本院卷第130頁)；另遭
    被告所竊之告訴人亦表示毋庸賠償(見本院卷第59頁)，兼衡
    被告之教育程度、職業及家庭經濟狀況等一切情狀（見本院
    卷第129頁），量處如主文所示之刑，並定應執行刑，以示
    懲儆。
三、扣案之電視機2台、電視架2個、枕頭2個、筆記型電腦1台及
    電動工具1袋等物，固屬被告之本案犯罪所得，然已發還與
    告訴人，有上開贓物認領保管單附卷可佐(見110 偵2888號
    卷第53頁)，爰依刑法第38條之1第5項之規定不予宣告沒收
    ，附此敘明。
據上論斷，應依刑事訴訟法第299條第1項前段，判決如主文。
本案經檢察官黃正雄提起公訴，檢察官林秀濤到庭執行職務。
中　　華　　民　　國　　111 　年　　3 　　月　　30　　日
　　　　　　　　　刑事第八庭    審判長法　官　解怡蕙
　　　　　　　　　                    法  官  楊世賢
　　　　　　　　　                    法  官  許凱傑
以上正本證明與原本無異。
如不服本判決應於收受送達後20日內向本院提出上訴書狀，並應
敘述具體理由；其未敘述上訴理由者，應於上訴期間屆滿後20日
內向本院補提理由書（均須按他造當事人之人數附繕本）「切勿
逕送上級法院」。
　　　　　　　　　　　　　　　      　書記官　許翠燕
中　　華　　民　　國　　111 　年　　3 　　月　　30　　日

附錄本案論罪科刑法條：
中華民國刑法第173條
（放火或失火燒燬現住建築物及交通工具罪）
放火燒燬現供人使用之住宅或現有人所在之建築物、礦坑、火車
、電車或其他供水、陸、空公眾運輸之舟、車、航空機者，處無
期徒刑或七年以上有期徒刑。
失火燒燬前項之物者，處一年以下有期徒刑、拘役或一萬五千元
以下罰金。
第一項之未遂犯罰之。
預備犯第一項之罪者，處一年以下有期徒刑、拘役或九千元以下
罰金。

刑法第321條第1項
犯前條第1項、第2項之罪而有下列情形之一者，處6月以上5年以
下有期徒刑，得併科50萬元以下罰金：
一、侵入住宅或有人居住之建築物、船艦或隱匿其內而犯之。
二、毀越門窗、牆垣或其他安全設備而犯之。
三、攜帶兇器而犯之。
四、結夥三人以上而犯之。
五、乘火災、水災或其他災害之際而犯之。
六、在車站、港埠、航空站或其他供水、陸、空公眾運輸之舟、
    車、航空機內而犯之。